【裁判字號】    98,訴,4150
【裁判日期】    990414
【裁判案由】    毒品危害防制條例
【裁判全文】
臺灣板橋地方法院刑事判決              98年度訴字第4150號
公  訴  人  臺灣板橋地方法院檢察署檢察官
被      告  甲○○
選任辯護人  吳茂榕律師（法律扶助律師）
上列被告因違反毒品危害防制條例案件，經檢察官提起公訴（98
年度偵字第14973 號），本院判決如下：
    主  文
甲○○販賣第二級毒品，累犯，處有期徒刑柒年月，扣案之行
動電話手機壹支（含0000000000號行動電話門號ＳＩ
Ｍ卡壹枚）及未扣案之販賣第二級毒品所得新臺幣伍仟元均沒收
，該新臺幣伍仟元如全部或一部不能沒收時，以其財產抵償之；
又販賣第二級毒品未遂，累犯，處有期徒刑參年拾月，扣案之行
動電話手機壹支（含0000000000號行動電話門號ＳＩ
Ｍ卡壹枚）及未扣案之販賣第二級毒品所得新臺幣伍仟伍佰元均
沒收，該新臺幣伍仟伍佰元如全部或一部不能沒收時，以其財產
抵償之；應執行有期徒刑捌年陸月，扣案之行動電話手機壹支（
含0000000000號行動電話門號ＳＩＭ卡壹枚）及未扣
案之販賣第二級毒品所得共新臺幣壹萬零伍佰元均沒收，該新臺
幣壹萬零伍佰元如全部或一部不能沒收時，以其財產抵償之。
    事  實
一、甲○○前因違反槍砲彈藥刀械管制條例案件，經本院以87年
    度易字第161 號判決處有期徒刑4 月，並經臺灣高等法院以
    87年度上易字第4178號判決駁回上訴確定（下稱甲案）；又
    因違反麻醉藥品管理條例（販賣安非他命）案件，經臺灣高
    等法院以87年度上訴字第5056號判決處有期徒刑5 年6 月，
    並經最高法院以88年度台上字第6504號判決駁回上訴確定（
    下稱乙案）；上開甲、乙案之罪刑，嗣經臺灣高等法院以89
    年度聲字第687 號裁定應執行有期徒刑5 年6 月確定（下稱
    丙案）；又因竊盜案件，經本院以88年度訴字第834 號判決
    處有期徒刑4 月確定（下稱丁案）；復因施用第一級毒品、
    施用第二級毒品及轉讓第二級毒品等案件，經臺灣高等法院
    以89年度上訴字第20號判決依序處有期徒刑8 月、4 月、10
    月確定（下稱戊案）；上開丁、戊案之罪刑，嗣經臺灣高等
    法院以90年度聲字第2739號裁定應執行有期徒刑2 年確定（
    下稱己案）；上開丙、己案之罪刑經接續執行後，於民國94
    年9月17日假釋付保護管束，於95年6月30日假釋付保護管束
    期滿，假釋未經撤銷，所餘刑期視為已執行完畢。詎其仍不
    知悔改，明知甲基安非他命係毒品危害防制條例第2條第2項
    第2款所列管之第二級毒品，依法不得販賣及持有，竟意圖
    營利，基於販賣第二級毒品甲基安非他命之犯意，緣其友人
    丙○○於98年3月底、4月初以行動電話門號0000000000號撥
    打甲○○所使用之行動電話門號0000000000號聯繫購買甲基
    安非他命事宜，雙方約定由丙○○以新臺幣（下同）5千元
    之價格向甲○○購買重約0.7公克之甲基安非他命，丙○○
    即依約定於98年4月1日將5千元匯入甲○○設於新莊中港郵
    局之局號0000000、帳號0000000號帳戶內，甲○○遂於同年
    月5日以「陳正銘」之化名至臺北縣新莊市○○路26 4號1樓
    統一超商美新門市處，以宅急便託運方式將其以不詳方法所
    取得之甲基安非他命重約0.7公克寄交丙○○；甲○○復另
    行起意，意圖營利，基於販賣第二級毒品甲基安非他命之犯
    意，因丙○○於98年4月7日撥打甲○○所使用之行動電話門
    號0000000000號聯繫，雙方約定由丙○○以5千5百元之價格
    向甲○○購買重約0.7公克之甲基安非他命，丙○○即依約
    定於98年4月8日將5千5百元匯入甲○○之上開郵局帳戶內，
    惟因甲○○無法向藥頭（即毒品之上游販賣者）取得甲基安
    非他命，致未交付毒品予丙○○而未遂。案因臺灣苗栗地方
    法院檢察署檢察官依法執行監聽00000000 00號行動電話門
    號後發覺甲○○與丙○○間有如附表所示之通訊內容後始知
    悉上情，乃指揮警方於98年5月26日9時15分持搜索票，至臺
    北縣新莊市○○路238巷10號2樓甲○○之住處執行搜索，並
    扣得甲○○所有、供其與丙○○聯繫毒品交易所用之行動電
    話手機1支（含門號0000000000號門號SIM卡1張）等物。
二、案經苗栗縣政府警察局頭份分局報請臺灣板橋地方法院檢察
    署檢察官偵查起訴。
    理  由
壹、證據能力部分：
  一、按被告以外之人於審判外之言詞或書面陳述，除法律有規
      定者外，不得作為證據，刑事訴訟法第159 條第1 項定有
      明文，此乃傳聞證據之法則。次按傳聞法則之重要理論依
      據，在於傳聞證據未經當事人之反對詰問予以核實，乃予
      排斥，惟若當事人已放棄對原供述人之反對詰問權，於法
      院審判時表明同意該等傳聞證據可作為證據，基於證據資
      料愈豐富，愈有助於真實發現之理念，並貫徹刑事訴訟法
      修法加重當事人進行主義之精神，確認當事人對於證據能
      力有處分權之制度，傳聞證據經當事人同意作為證據，法
      院認為適當者，亦得為證據。另當事人於調查證據時，對
      於傳聞證據表示「沒有意見」、「對於證據調查無意見」
      ，而未於言詞辯論終結前聲明異議，應視為已有將該等傳
      聞證據採為證據之同意，此刑事訴訟法第159 條之5 規定
      甚明。本件如附表所示之通訊監察譯文，係檢察官向法院
      聲請准許通訊監察後，由執行之警察機關轉譯記錄而成，
      有臺灣苗栗地方法院98年聲監字第120 號通訊監察書（含
      電話附表）影本1 紙在卷可考，證人丙○○於本院審理時
      亦證明其與被告間確有如附表所示電話通訊內容，且被告
      及辯護人亦均不否認附表所示之通訊監察譯文之真實性，
      復於本院調查證據時對附表所示通訊監察譯文及通訊監察
      書均表示「沒有意見」（見本院99年3 月31日審判筆錄第
      13頁），且未於言詞辯論終結前聲明異議，本院審酌如附
      表所示通訊監察譯文內容均係警察機關依合法程序所取得
      ，其內容係根據機器所為機械性之錄音而轉譯記錄，且具
      有真實性，依上開說明，得採為證據。
  二、被告及選任辯護人雖主張被告第2 次（即98年5 月26日16
      時40分）之警詢筆錄內容（見偵卷第11、12頁），係因警
      員提示證人丙○○之筆錄誘導被告配合，該次被告之警詢
      筆錄並非被告基於自由意志下所為之陳述，應無證據能力
      云云。惟查：被告於本院準備程序供稱：「（問：你的警
      詢筆錄有經過警察的強暴脅迫？）他（指警員）拿別人的
      筆錄給我看並問我是否承認。警察並沒有對我刑求逼供。
      警察是拿丙○○的筆錄給我看，說丙○○說是我賣毒品給
      他的，我還不承認。」（見本院99年1 月13日準備程序筆
      錄第3 頁），辯護人於本院審理時亦陳稱：「被告不主張
      有被刑求逼供情事」（見本院99年3 月31日審判筆錄第16
      頁）。是被告及辯護人並未主張上開第2 次警詢時之陳述
      有何出於強暴、脅迫、利誘、詐欺、疲勞訊問或違法羈押
      之方法。又證據法上禁止「誘導詢問」，係指對於友性證
      人進行詰問時，禁止詰問人以明示或默示方式，將期待受
      詰問人回答之內容嵌入問話當中，避免受詰問人之友性證
      人附和而言。不論司法警察、檢察官偵查或法院審理中訊
      （詢）問被告或犯罪嫌疑人，其間並無此友性證人之情況
      存在，不生友性證人附和疑慮，自無禁止「誘導詢問」之
      問題（參考最高法院97年度台上字第3936號判決意旨）。
      是司法警察、檢察官於偵查中或法院於審理中訊（詢）問
      被告時提示相關證人筆錄或其他證據，亦非屬以不正方法
      訊（詢）問被告。從而，被告及辯護人主張警員第2次詢
      問被告時，以提示證人丙○○筆錄之方式「誘導詢問」被
      告，致被告所作回答，認非出於自由意志，難認為真實一
      節，顯然誤解證據法則。
  三、次按被告以外之人於審判外之言詞或書面陳述，除法律有
      規定者外，不得作為證據，刑事訴訟法第159 條第1 項定
      有明文。本件證人丙○○之警詢筆錄（見臺灣苗栗地方法
      院檢察署98年度偵字第2953號偵卷第4 至7 頁），係被告
      以外之人於審判外之言詞陳述，依上開規定，應不得作為
      證據。次按證人應命具結；又證人鑑定人依法應具結而未
      具結者，其證言或鑑定意見不得作為證據，刑事訴訟法第
      186 條第1 項前段及第158 條之3 分別定有明文。故證人
      於檢察官偵查中或法院審判中作證，除在法律上有得以拒
      絕作證或不得令其具結之情形以外，均應依法命其具結，
      其證言始具有證據能力。至同法第159 條之5 係規定「傳
      聞證據」得以例外承認其具有證據能力之情形之一，與證
      人於偵查或審判中原則上必須踐行具結程序，其證言始具
      證據能力之規定不同，自不宜互相混淆。縱檢察官及被告
      於法院審判時同意證人於審判外之陳述作為證據，或知該
      項陳述具有同法第159 條第1 項不得作為證據之情形，而
      未於言詞辯論終結前聲明異議，但若該證人在法律上並無
      得以拒絕作證或不得令其具結之情形，而檢察官或法院未
      依法命該證人具結所取得之證言，依上述說明，仍不具有
      證據能力（參考最高法院98年度台上字第58號判決意旨）
      。本件證人丙○○於98年5 月26日檢察官偵查中之證言（
      見臺灣苗栗地方法院檢察署98年度偵字第2953號偵卷第29
      至33頁），因檢察官未依法命證人丙○○具結，依上開說
      明，證人丙○○於偵查中之證言，不具有證據能力。
貳、論罪科刑部分：
  一、訊據被告甲○○固坦承：伊於98年4 月間曾使用行動電話
      門號0000000000號與丙○○聯繫，丙○○曾於98年4 月1
      日匯款5 千元、於同年月8 日匯款5 千5 百元入伊所有之
      上開郵局帳戶內，且伊曾以宅急便託運物品予丙○○等情
      在卷，惟矢口否認有上開犯行，辯稱：丙○○於97年9 月
      23日向伊借款5 萬元，嗣於同年10月20日返還4 萬3 千元
      ，餘款迭經伊多次催討，蔡耀方始於98年4 月1 日匯款5
      千元、於98年4 月8 日匯款5 千5 百元入伊之郵局帳戶內
      以返還上開借款，該兩筆匯款並非販賣甲基安非他命之價
      金，而伊以宅急便寄予丙○○之物品係電話卡，亦非甲基
      安非他命云云。惟查：
    １、證人丙○○於本院審理時具結證稱：「（檢察官問：〔
        提示偵卷第49頁監聽譯文〕對於98年4 月4 日之監聽譯
        文，這段譯文是否你們在談論確認被告甲○○會寄給你
        購買安非他命的細節？）是。當時我在南部用2 千元買
        到的安非他命的量，在被告甲○○這裡可拿到我在南部
        5 千元的量。另外被告甲○○表示他會用快遞寄給我安
        非他命，這次寄給我的安非他命就是我在4 月1 日匯給
        被告甲○○的5 千元所買的安非他命。（檢察官問：〔
        提示偵卷第51頁監聽譯文〕於98年4 月7 日之監聽譯文
        及4 月8 日所發的簡訊，是否你與被告甲○○的對話及
        你所發的簡訊？）是。（檢察官問：你在98年4 月7日
        對被告甲○○說「你幫我用5 張」何意？）5 張就是我
        要向被告甲○○買5 千元的安非他命。（檢察官問：你
        有匯5 千元給被告甲○○？）有。我匯給他5 千5 百元
        ，本來是講好是要買安非他命，不過被告甲○○沒有給
        我，就當作欠款的利息。（檢察官問：為何98年4 月7
        日你向被告甲○○買安非他命，且於4 月8 日已付款給
        被告甲○○，他為何未交給你安非他命？）他說欠貨，
        沒有辦法找到貨給我。（檢察官問：98年4 月7 日你向
        被告甲○○買安非他命時，他有答應要給你？）我先用
        電話通知被告甲○○要買5 千5 百元的安非他命，我在
        4 月8 日匯了5 千5 百元至被告甲○○的郵局帳戶。被
        告甲○○原本說要在4 月9 日要將安非他命給我，後來
        他沒有寄給我，我有打電話給他，被告甲○○說是缺貨
        ，我就說要當作5 萬元的利息，所以5 萬元我就欠著沒
        有還他。」、「（審判長問：98年4 月1 日匯款5 千元
        給被告甲○○買安非他命，4 月4 日電話聯繫被告甲○○寄送毒品的事宜，被告甲○○在4 月5 日用快遞寄安
        非他命給你？〔提示偵卷第49頁、35頁及122 頁〕）是
        。（審判長問：你在98年4 月7 日及4 月8 日用電話與
        被告甲○○聯繫買安非他命，接著你在4 月8 日匯5千5
        百元給被告甲○○，但被告甲○○並未依約在4 月9 日
        寄交安非他命給你？〔提示偵卷51頁、122 頁〕）是。
        」（見本院99年3 月31日審判筆錄第8 、9 、12頁），
        核與臺灣苗栗地方法院98年聲監字第120 號通訊監察書
        （含電話附表）及如附表所示通訊監察譯文內容相符（
        附於本院審卷及偵卷第49至52頁），且被告所有之上開
        郵局帳戶確有丙○○於98年4 月1 日匯款5 千元、於同
        年4 月8 日匯款5 千5 百元之紀錄，亦有上開郵局帳戶
        之開戶資料及客戶歷史交易清單各1 份附卷可憑（見偵
        卷第116 、122 頁），復有被告所使用插放0000000000
        號行動電話門號SIM 卡1 張之行動電話手機1 支扣案可
        資佐證，堪認被告確有事實欄所載販賣甲基安非他命予
        丙○○既遂、未遂之犯行。
    ２、被告於98年5 月26日13時許接受苗栗縣政府警察局警員
        初次詢問時辯稱：伊未販賣甲基安非他命予丙○○，如
        附表編號1 所示通訊監察譯文中關於「兩張」是指人頭
        電話卡，所謂「東西」也是指人頭電話卡，不是指毒品
        交易云云（見偵卷第9 頁），嗣於同日16時40分許接受
        苗栗縣政府警察局警員第2 次詢問時則供承：「警方提
        示我與丙○○之譯文14、15、16、17頁（按即附表編號
        1 、3 至9 所示之通訊監察譯文）是我轉讓安非他命給
        丙○○之對話，跟人頭卡沒有關係。」（見偵卷第11頁
        ），又於98年5 月26日檢察官偵查中陳稱：「於98年4
        月間在臺北市○○市○○路處，以新台幣2 千元購得1
        包安非他命，第2 次我向他（指乙○○）購買了安非他
        命3 千元。我就拿給丙○○，他是在附近等我。我再同
        樣以2 千元及3 千元賣給他」、「（檢察官問：〔提示
        98年4 月4 日13時21分5 秒，丙○○使用之行動電話00
        00000000播打你使用之行動電話0000000000之譯文詳如
        譯文第14頁〕通話內容為何？）我沒什麼印象。但是我
        有將丙○○的電話卡寄還給他有這件事。」、「（檢察
        官問：最起碼那兩次仍構成販賣毒品，是否認罪？）承
        認。我知道不該替他買2 次。」（見偵卷第67、68頁）
        ，又於本院羈押庭法官訊問時供稱：「丙○○打電話給
        我的時候，我有打電話給乙○○請他幫我購買安非他命
        ，乙○○交給我的安非他命是他去跟別人買的，他也是
        說要打電話給別人。」（見偵卷第78頁），再於98年7
        月13日檢察官偵查中陳稱：「（檢察官問：為何丙○○
        說你有賣毒品給他？）他到我位於臺北縣的家找我，他
        說要買毒品，我就打電話找乙○○，請他幫忙拿毒品。
        我打電話給乙○○後，乙○○就會聯絡人，然後他所聯
        絡賣毒品的人、乙○○、我及丙○○就會到現場。我幫
        丙○○買2 次毒品」」（見偵卷第89頁），復於本院提
        出其於99年1 月18日親筆所撰刑事陳述狀，表示：「被
        告幫丙○○購買毒品，並無賺取任何利益，且丙○○通
        聯譯文喧（按應係「宣」之誤植）稱幫他買五仟元他可
        獲利1-2 倍，所以販賣毒品的是他而不是被告，被告單
        純只是為他購毒品，且被告今深感後悔，願意接受轉讓
        毒品之刑責。」（附於本院審卷），被告之供詞反覆不
        一、前後矛盾，且對於其與丙○○間如何聯繫交付毒品
        之時間、地點及方式，與證人丙○○之證言及附表所示
        通訊監察譯文內容不符，顯見被告供詞有避重就輕之情
        形，其辯稱未曾販賣甲基安非他命予丙○○云云，不足
        憑信。且根據被告第2 次警詢筆錄內容，被告已坦承如
        附表編號1 、3 至9 所示之通訊監察譯文內容，係其與
        丙○○談論、接洽交付甲基安非他命之事宜，益徵證人
        丙○○之上開證言應屬真實。
    ３、被告與丙○○於98年4 月7 日達成販賣甲基安非他命之
        合意後，丙○○於翌日匯款5 千5 百元予被告，惟被告
        未依約定於同年月9 日交付毒品，丙○○打電話詢問被
        告，被告表示因缺貨而未能交付，丙○○始表示將該5
        千5 百元之匯款抵作其先前向被告借貸5 萬元之利息等
        情，業據證人丙○○於本院審理時具結證述明確（見本
        院99年3 月31日審判筆錄第9 頁）。由是可知，被告未
        依約定於98年4 月9 日交付甲基安非他命予丙○○，係
        因缺貨而未能取得毒品，被告與丙○○間既已於同年月
        7 日達成買賣甲基安非他命之合意，丙○○並因此匯款
        5 千5 百元入被告之上開帳戶，該筆款項自屬被告犯販
        賣第二級毒品罪所得之財物，不因丙○○事後鑑於被告
        未履行約定而主張抵充其先前向被告借貸5 萬元之利息
        而變異其本質。又被告於偵查中陳稱：「（檢察官問：
        〔提示98年4 月4 日13時21分5 秒，丙○○使用之行動
        電話0000000000播打你使用之行動電話0000000000之譯
        文詳如譯文第14頁〕通話內容為何？）我沒什麼印象。
        但是我有將丙○○的電話卡寄還給他有這件事。」（見
        偵卷第68頁），嗣於本院準備程序供稱：丙○○於98年
        4 月1 日匯款5 千元及於同年月8 日匯款5 千5 百元予
        伊，係清償其前先向伊之借款云云（見本院99年1 月13
        日準備程序筆錄第2 頁）；而選任辯護人於本院準備程
        序時為被告辯以：丙○○曾向被告借款，所以在98年4
        月1 日及同年月8 日以匯款方式返還被告等語（見本院
        99年1 月13日準備程序筆錄第2 項），又於審理時為被
        告辯以：丙○○於98年4 月間匯款予被告之目的，係為
        了購買電話卡云云（見本院99年3 月31日審判筆錄第17
        頁）。被告及選任辯護人對於丙○○於98年4 月1 日匯
        款5 千元、於同年月8 日匯款5 千5 百元入上開帳戶之
        目的，先後陳述矛盾，顯不可採。從而，被告於本院提
        出丙○○簽筆書寫向被告借貸5 萬元之借據影本1 紙（
        即被證1 ），不足為被告有利之證明。
    ４、被告於警員初詢時陳稱：伊所持有之安非他命均係向綽
        號「董仔」之人購買云云（見偵卷第7 頁），旋又陳稱
        ：伊曾於98年3 、4 月間兩次向乙○○購得安非他命云
        云（見偵卷第8 頁），繼於檢察官偵查中供稱：「因丙○○找我幫他買，我再找乙○○跟他買，跟他買了2 次
        。」（見偵卷第67頁）嗣於本院提出其於99年1 月18日
        親筆所撰刑事陳述狀則改稱：伊所有之毒品均係向綽號
        「董仔」之葉建忠所購得，平均1- 2天即會購買1 次，
        葉建忠會送到伊住處，伊並非向乙○○購得毒品云云（
        附於本院審卷）。被告對於交付丙○○之甲基安非他命
        之來源，前後供詞不一，又乏佐證，實難認定。因被告
        始終否認有販賣甲基安非他命予丙○○之犯行，又未詳
        細供述其取得甲基安非他命之來源及方法，致無法查知
        其販賣甲基安非他命之利得，惟按販賣甲基安非他命係
        政府嚴予查緝之違法行為，且毒品可任意分裝或增減其
        分量，而每次買賣之價量，亦隨時隨雙方關係之深淺、
        當時之資力、需求程度及對行情之認知等因素，機動的
        調整，因之販賣之利得，除經被告坦承犯行，或帳冊價
        量均記載明確外，委難查得實情，是縱未確切查得販賣
        賺取之實際差價，但除別有事證，足認係按同一價格轉
        讓，確未牟利之情形外，尚難執此認非法販賣之事證有
        所不足，致知過坦承者難辭重典，飾詞否認者反得逞僥
        倖，而失情理之平；且甲基安非他命之價格不低，取得
        不易，為販賣之不法行為者，苟無利可圖，應無甘冒重
        典，平白無端義務為該買賣之行為，是其販入之價格必
        較售出之價格低廉，而有從中賺取買賣差價牟利之意圖
        及事實，應屬符合論理法則，且不違背社會通常經驗之
        合理判斷（參考最高法院97年度台上字第194號判決意
        旨）。
        本件被告係於雲林第二監獄服刑時，與在該監獄服替代
        役之丙○○結識，被告出獄後，渠二人很少見面，僅偶
        爾以電話聯絡，此據證人丙○○於本院審理時證述在卷
        （見本院99年3月31日審判筆錄第10、11頁），被告亦
        於本院審理時陳稱：丙○○欠伊錢沒有還，伊因此在98
        年2月間叫人打過丙○○等語（見同上審判筆錄第15頁
        ），可見被告與丙○○之間並無深厚交情，又被告曾因
        販賣安非他命予他人而經法院判處有期徒刑5年6月確定
        並入監執行，深知販賣甲基安非他命之刑責甚重，其茍
        無利得，豈有甘冒重典，自行設法取得毒品後再以原價
        出賣甲基安非他命予丙○○之理？又如被告僅有幫助丙○○調取甲基安非他命之意思，被告自可將藥頭之聯絡
        方法告知丙○○，或將丙○○之聯絡方法告知藥頭，甚
        或親自安排藥頭與丙○○見面，由丙○○與藥頭自行聯
        繫、洽談交易毒品即可，苟無利得，豈願大費周章既提
        供自己帳戶供丙○○匯款，又化名利用宅急便將甲基安
        非他命寄交丙○○？是衡諸常理，被告販賣甲基安非他
        命予丙○○，應有從中賺取差價牟利之營利意圖。況且
        證人丙○○於本院審理時證稱：伊向被告購買甲基安非
        他命之方式，係以5000元購得重約0.7公克之甲基安非
        他命等情在卷（見本院99年3月31日審判筆錄第4、5頁
        ），而被告於本院審理時陳稱：伊向藥頭葉建忠購買甲
        基安非他命之方式，係以4千元或5千元購得甲基安非他
        命1公克等語（見同上偵卷第16頁），由此可知，被告
        購入甲基安非他命之價格，較其售予丙○○之價格為低
        ，或其以同一價格購入之甲基安非他命數量，較其以同
        一價格售予丙○○之數量為多，被告確可從中賺取差價
        或分取一部分毒品謀利。
    ５、證人丙○○雖於本院審理時陳稱：伊係請被告幫忙「調
        」甲基安非他命云云，惟其同時證稱：伊不知被告向何
        人調取毒品，亦不知甲○○調取毒品時之進價為何，亦
        不明白何以被告願意為伊調取毒品等語（見本院99 年3
        月31日審判筆錄第9 、11頁）。是證人丙○○根本不知
        被告如何取得甲基安非他命，亦不知被告買進甲基安非
        他命之價格，則被告有無從中賺取價差謀利，自非丙○○所能判斷得知。故丙○○陳稱被告僅係「幫忙調貨」
        一節，應係迴護被告之詞，不足證明被告主觀上無營利
        之意圖，亦不能證明被告客觀上未獲得不法之利益。
    ６、綜上所述，被告及辯護人之辯解均不足採信；本件事證
        已甚明確，被告之犯行洵堪認定。
  二、按被告行為後，毒品危害防制條例已於98年5月20日經總
      統以華總一義字第09800125141 號令修正公布，並自同年
      月22日起生效施行。被告行為時之毒品危害防制條例第4
      條第2 項規定：「製造、運輸、販賣第二級毒品者，處無
      期徒刑或七年以上有期徒刑，得併科新臺幣七百萬元以下
      罰金。」修正後同條項則規定：「製造、運輸、販賣第二
      級毒品者，處無期徒刑或七年以上有期徒刑徒刑，得併科
      新臺幣一千萬元以下罰金。」是修正後之規定將併科罰金
      之數額提高為新臺幣一千萬元以下，比較新舊法後，以適
      用行為時法即修正前之毒品危害防制條例第4 條第2 項之
      規定，對被告較為有利，依刑法第2 條第1 項前段規定，
      本件自應適用上開修正前之規定。
  三、按甲基安非他命係毒品危害防制條例第2 條第2 項第2 款
      所稱之第二級毒品，依法不得販賣及持有。本件被告意圖
      營利而販賣甲基安非他命予丙○○（即丙○○於98年4 月
      1 日匯款5 千元予被告，及被告於同年月5 日以宅急便寄
      送甲基安非他命約0.7 公克予丙○○）之行為，係犯修正
      前毒品危害防制條例第4 條第2 項之販賣第二級毒品既遂
      罪；又被告意圖營利著手實行販賣甲基安非他命予丙○○
      之行為，雙方因此於同年月7 日就買賣內容達成合意，丙○○並於翌日將價金5 千5 百元匯入被告之帳戶，惟被告
      尚未將標的物甲基安非他命交付予丙○○，核其此部分行
      為則係犯修正前毒品危害防制條例第4 條第6 項、第2 項
      之販賣第二級毒品未遂罪（按販賣毒品行為是否既遂，應
      視買賣是否完成為斷，倘已締結買賣契約而尚未為標的物
      即毒品之交付，仍屬販賣未遂）。被告持有第二級毒品之
      低度行為，為其販賣第二級毒品之高度行為所吸收，均不
      另論罪。又被告於98年4 月7 日與丙○○約定交易甲基安
      非他命，且於同年月8 日收受丙○○為購毒所匯入之5 千
      5 百元款項之行為，僅止於未遂階段，為未遂犯，爰依刑
      法第25條第2 項之規定減輕其刑。被告販賣第二級毒品既
      遂、未遂之犯行，犯罪時間先後不同，且犯意各別、行為
      互殊，應分論併罰。公訴意旨疏未詳查，認為被告於98年
      3 月間某日與丙○○以電話聯繫後，即先將甲基安非他命
      郵寄予丙○○，丙○○始於98年4 月1 日匯款5 千元至被
      告之上帳戶內，嗣被告與丙○○於98年4 月8 日再以電話
      聯繫後，又先將甲基安非他命郵寄予丙○○，丙○○於同
      年月8 日匯款5 千5 百元至被告之上揭帳戶內，並認定被
      告前後兩次行為係觸犯毒品危害防制條例第4 條第2 項販
      賣第二級毒品既遂罪嫌，且具有接續犯之實質上一罪關係
      云云，容有違誤，應予更明。又被告有事實欄所載曾受有
      期徒刑執行完畢之紀錄，有臺灣高等法院被告前案紀錄表
      1 份在卷可考，其於有期徒刑執行完畢後，5 年以內故意
      再犯上開2 罪，為累犯，均應依法加重其刑（法定本刑為
      無期徒刑部分依法不得加重，又被告所犯販賣第二級毒品
      未遂罪，同時有刑之加重及減輕事由，依刑法第71條第1
      項規定應先加後減之）。又刑法第59條之酌量減輕其刑，
      必須犯罪另有特殊之原因與環境等等，在客觀上足以引起
      一般同情，認為即予宣告法定低度刑期尤嫌過重者，始有
      其適用（參照最高法院45年台上字第1165號判例意旨），
      本件被告先後兩次販賣甲基安非他命之所得雖僅5 千元、
      5 千5 百元且數量各僅約0.7 公克，然而被告前於87年間
      因販賣安非他命案件經法院判處有期徒刑5 年6 月確定，
      又於89年間因轉讓安非他命案件經法院判處有期徒刑10月
      確定，入監執行後仍不知悔改，明知提供甲基安非他命予
      他人施用，危害他人身心健康，且刑責不輕，竟為圖營利
      ，鋌而走險，目無法紀，殊無可資憫恕可言。爰審酌被告
      明知甲基安非他命具有成癮性，服用後會產生依賴性，且
      戒除不易，如任意販賣予他人施用，將嚴重破壞他人之身
      心健康，竟為圖一己之私利，販賣毒品予丙○○施用，幸
      其第二次行為尚未將甲基安非他命交付予買受人，兼衡其
      販賣之甲基安非他命數量不多，且所獲得之價金不高，暨
      其犯罪後否認販賣之犯行等一切情狀，分別量處如主文所
      示之刑，並依法定其應執行之刑。又扣案之行動電話手機
      1 支（含0000000000號行動電話門號SIM 卡1 枚），係被
      告販賣甲基安非他命予丙○○時，供其與丙○○聯繫有關
      販賣毒品之數量、金額等事項之用，業經證人丙○○證述
      在卷，並有如附表所示通聯紀錄在卷可憑，被告於本院審
      理時亦坦承該手機及門號SIM 卡係伊向他人購入，屬其所
      有（見本院99年3 月31日審判筆錄第14頁），是扣案之行
      動電話手機1 支（含0000000000號行動電話門號SIM 卡1
      枚），係被告所有、供犯本件販賣第二級毒品既遂、未遂
      罪所用之物，應依毒品危害防制條例第19條第1 項規定宣
      告沒收之；又被告販賣甲基安非他命既遂、未遂，其因此
      所得之財物分別為5000元、5500元（以交易所得為準，無
      需扣除取得成本後計算其實際獲利情形），均應依同條例
      第19條第1 項規定宣告沒收，如全部或一部不能沒收時，
      以其財產抵償之。至於警方於98年5 月26日在臺北縣新莊
      市○○路238 巷10號2 樓扣得之甲基安非他命1 包、海洛
      因4 包、磅秤1 台，該甲基安非他命1 包及海洛因4 包均
      係被告供自己施用而持有，而磅秤1 台則係「葉建忠」所
      有之物，業據被告於本院審理時供明在卷（見本院99年3
      月31日審判筆錄第13、14頁），且被告所犯施用第一、二
      級毒品罪業經本院以98年度訴字第3056號判決處以罪刑並
      諭知上開甲基安非他命1 包及海洛因4 包均沒收銷燬之，
      已於98年12月31日確定，有臺灣高等法院被告前案紀錄表
      在卷可考，無積極證據證明上開甲基安非他命1 包、海洛
      因4 包及磅秤1 台與本件被告犯販賣第二級毒品罪間具有
      關連性，且上開甲基安非他命又非於被告犯販賣第二級毒
      品罪時當場查獲，自不得於本案中併予宣告沒收銷燬或沒
      收之。
據上論斷，應依刑事訴訟法第299 條第1 項前段，修正前毒品危
害防制條例第4 條第2 項、第6 項、毒品危害防制條例第19條第
1 項，刑法第2 條第1 項前段、第11條、第25條第2 項、第47條
第1 項、第51條第5 款，判決如主文。
本案經檢察官黃嘉妮到庭執行職務。
中    華    民    國    99    年    4     月    14    日
                  臺灣板橋地方法院刑事第四庭
                         審判長法 官  樊季康
                               法 官  徐子涵
                               法 官  劉元斐
以上正本證明與原本無異。
如不服本判決，應於收受本判決後十日內向本院提出上訴書狀。
其未敘述上訴理由者並得於提起上訴後十日內向本院補提理由書
狀（均須按他造當事人之人數附繕本）「切勿逕送上級法院」。
                              書記官  陳秀慧
中    華    民    國    99    年    4     月    21    日
附表：
┌─┬──────┬─────────┬────────────────────┐
│編│通話日期及時│對話人(A) 、(B) 之│通話內容                                │
│號│間          │姓名及所使用之門號│                                        │
├─┼──────┼─────────┼────────────────────┤
│01│98年 4月 4日│(A)甲○○         │丙○○：你有寄嗎？                      │
│  │13時21分    │   0000000000     │甲○○：有啊，我等一下去便利商店寄。    │
│  │            │(B)丙○○         │丙○○：喔。                            │
│  │            │   0000000000     │甲○○：你地址是？                      │
│  │            │                  │丙○○：照手機那個。                    │
│  │            │                  │甲○○：上面有寫你的電話啊。            │
│  │            │                  │丙○○：好，你那邊拿「兩張」，你知道我這│
│  │            │                  │        邊可以賣多少嗎？                │
│  │            │                  │甲○○：多少？                          │
│  │            │                  │丙○○：那邊「兩張」，我這邊賣到五、六千│
│  │            │                  │        。                              │
│  │            │                  │甲○○：你看就知道了。                  │
│  │            │                  │丙○○：因為你們北部「東西」都比較多啊。│
│  │            │                  │甲○○：是喔。                          │
│  │            │                  │丙○○：你看你被吃掉多少，我算過了，大概│
│  │            │                  │        2.5倍。                         │
│  │            │                  │甲○○：是喔。                          │
│  │            │                  │丙○○：同樣那件「衣服」的話，差不多2.5 │
│  │            │                  │        倍。                            │
│  │            │                  │甲○○：電話裡面不要再講了。            │
├─┼──────┼─────────┼────────────────────┤
│02│98年4 月5 日│(A)甲○○         │男店員：請問有「陳正銘」這個人嗎？      │
│  │1時0分      │   0000000000     │甲○○：你那裡找？                      │
│  │            │(B)統一超商男店員 │男店員：我是7-11的，你剛剛是不是有寄「宅│
│  │            │   00-00000000    │        急便」？                        │
│  │            │                  │甲○○：嗯。                            │
│  │            │                  │男店員：你的手機放在這裡，忘記拿了。    │
│  │            │                  │甲○○：好。                            │
├─┼──────┼─────────┼────────────────────┤
│03│98年4 月6 日│(A)甲○○         │甲○○：阿周唷？                  1     │
│  │9時20分     │   0000000000     │丙○○：嗯。                            │
│  │            │(B)丙○○         │甲○○：你的包裹到了，人家現在打電話。  │
│  │            │   0000000000     │丙○○：他怎沒打給我。                  │
│  │            │                  │甲○○：我沒留你的電話。                │
│  │            │                  │丙○○：我在上班，我叫妹開門。          │
│  │            │                  │甲○○：好。                            │
├─┼──────┼─────────┼────────────────────┤
│04│98年4 月7 日│(A)甲○○         │丙○○：你在忙唷？                      │
│  │10時6分     │   0000000000     │甲○○：怎樣。                          │
│  │            │(B)丙○○         │丙○○：這次的東西...                   │
│  │            │   0000000000     │甲○○：是唷。                          │
│  │            │                  │丙○○：對啊，沒上次好。                │
│  │            │                  │甲○○：對啦，沒辦法啊，來就這樣，這次來│
│  │            │                  │        就有別種了。                    │
│  │            │                  │丙○○：還有別種唷？                    │
│  │            │                  │甲○○：對啊，這種完了，就換別種了。    │
│  │            │                  │丙○○：你現在新的一批出來了嗎？        │
│  │            │                  │甲○○：有啊，昨天晚啊。                │
│  │            │                  │丙○○：你幫我用五張，我今天錢收一收。  │
│  │            │                  │甲○○：好啊。                          │
│  │            │                  │丙○○：要接我的電話，通知我去收。      │
│  │            │                  │甲○○：好啦。                          │
├─┼──────┼─────────┼────────────────────┤
│05│98年4 月7 日│(A)甲○○         │丙○○：明天可以寄嗎？                  │
│  │10時30分    │   0000000000     │甲○○：晚上啦。                        │
│  │            │(B)丙○○         │丙○○：對啊，晚上啊，明天會到嗎？      │
│  │            │   0000000000     │甲○○：應該會吧。                      │
│  │            │                  │丙○○：他那有打勾，你給他打中午啦。    │
│  │            │                  │甲○○：好啦。                          │
├─┼──────┼─────────┼────────────────────┤
│06│98年4 月8 日│(A)甲○○         │甲○○傳簡訊予丙○○：「我已寄過去，幹每│
│  │3時41分     │   0000000000     │次費用都要一百多你明天先匯五千五百元」  │
│  │            │(B)丙○○         │                                        │
│  │            │   0000000000     │                                        │
├─┼──────┼─────────┼────────────────────┤
│07│98年4 月8 日│(A)甲○○         │丙○○傳簡訊予甲○○：「恩！多謝！中午前│
│  │3時48分     │   0000000000     │一定匯！」                              │
│  │            │(B)丙○○         │                                        │
│  │            │   0000000000     │                                        │
├─┼──────┼─────────┼────────────────────┤
│08│98年4 月8 日│(A)甲○○         │甲○○傳簡訊予丙○○：「九日中午會到」  │
│  │3時53分     │   0000000000     │                                        │
│  │            │(B)丙○○         │                                        │
│  │            │   0000000000     │                                        │
├─┼──────┼─────────┼────────────────────┤
│09│98年4 月8 日│(A)甲○○         │丙○○傳簡訊予甲○○：「錢匯好了」      │
│  │13時35分    │   0000000000     │                                        │
│  │            │(B)丙○○         │                                        │
│  │            │   0000000000     │                                        │
└─┴──────┴─────────┴────────────────────┘
附錄：本判決論罪科刑法條全文:
毒品危害防制條例第4條第2項、第6項
製造、運輸、販賣第二級毒品者，處無期徒刑或 7 年以上有期徒
刑，得併科新臺幣 7 百萬元以下罰金。
前五項之未遂犯罰之。

司法院資訊處製作；財團法人民間司法改革基金會備份。
